【裁判字號】    97,訴,1251
【裁判日期】    980415
【裁判案由】    偽造文書等
【裁判全文】
臺灣高雄地方法院刑事判決              97年度訴字第1251號
公  訴  人  臺灣高雄地方法院檢察署檢察官
被      告  乙○○
上列被告因偽造文書等案件，經檢察官提起公訴（97年度偵字第
9399號），本院判決如下：
    主  文
乙○○共同犯行使偽造私文書罪，處有期徒刑伍月，如易科罰金
，以新台幣壹仟元折算壹日；減為有期徒刑貳月拾伍日，如易科
罰金，以新台幣壹仟元折算壹日。
其他被訴部分，無罪。
    事  實
一、乙○○明知汽車車身號碼不得任意偽造，竟貪圖小利，允諾
    真實姓名年籍不詳、綽號「豐仔」之成年男子，以新台幣（
    下同）5,000 元之代價重新打製車牌號碼2223-FA 號自小客
    車（廠牌：福特六和，年型：西元2002年1 月，顏色：黑色
    ，排氣量：1999CC，引擎號碼：00000000V 號，該車係劉芳
    慈所有，由劉芳慈之配偶江詠譚使用）之車身號碼，並與「
    豐仔」共同基於行使偽造私文書之犯意聯絡，於民國96年2
    月7 日19時許，在高雄市○○區○○路旁「三德汽車保養場
    」附近，向「豐仔」收受上開自小客車並收取5,000 元，即
    駕駛該車至不知情之徐俊輝設於高雄縣大寮鄉○○街37號之
    工廠，以乙炔焊槍將上開車輛之車身號碼切割後丟棄，再取
    另輛同型車之車身號碼00000000V 號之鋼板，焊接至上開車
    輛防火牆上，創設性的偽造上開車牌號碼2223-FA 號自小客
    車之車身號碼為00000000V 號，復於同月10日16時許，駕駛
    上開車輛前往「三德汽車保養廠」而行使之，並將該車輛交
    付予不知情之劉方慈之配偶江詠譚使用，足以生損害於汽車
    製造廠商之信譽及監理機關對於車籍管理之正確性。嗣於同
    年12月5 日下午17時許，江詠譚駕駛上開車輛行經高雄市○
    ○區○○路9 巷6 號前，為警循線查獲。
二、案經高雄市政府警察局三民第二分局移送臺灣高雄地方法院
    檢察署檢察官偵查起訴。
    理  由
壹、程序部分：
    按被告以外之人於審判外之陳述，雖不符刑事訴訟法第159
    條之1 至第159 條之4 之規定，而經當事人於審判程序同意
    作為證據，法院審酌該言詞陳述或書面陳述作成時之情況，
    認為適當者，亦得為證據；當事人、代理人或辯護人於法院
    調查證據時，知有第159 第1 項不得為證據之情形，而未於
    言詞辯論終結前聲明異議者，視為有前項之同意，刑事訴訟
    法第159 條之5 定有明文。本件所援引之以下各項證據（詳
    後述），固有部分屬傳聞證據，然公訴人及被告於本院調查
    證據時，均知有前開第159 第1 項不得為證據之情形，且於
    言詞辯論終結前，均未聲明異議，本院審酌該等證據作成時
    之狀況，並無違法取證之情事，且無不宜作為證據之情形，
    依前開說明，爰認均有證據能力，合先敘明。
貳、有罪部分：
一、上開事實，業據被告於本院審理時坦誠不諱，核與證人江詠
    譚、徐俊輝於警詢以及證人甲○○於本院證述之情節相符（
    以上見警卷第4 頁至第20頁、第43頁至第51頁及本院卷一第
    108 頁），並有車籍查詢資料1 份（見警卷第74頁）及照片
    16張（見警卷第31頁至第38頁）可資佐證，被告之自白與事
    實相符，自得採為認定被告犯罪之證據。綜上所述，本件事
    證明確，被告之犯行堪以認定。
二、按汽車引擎號碼、車身號碼乃製造廠商對該汽車出廠時之識
    別文字，一則表示其出廠之年度及批號有區別不同車輛之作
    用，一則代表其品質與商譽，為表示一定用意之證明，且經
    監理單位登記在案，而現今新款汽車復均將引擎及車身號碼
    烙印於車體各部位零件之上，用以防免汽車遭竊，則汽車之
    引擎及車體上所烙印之引擎及車身號碼，應依刑法第220 條
    第1 項規定，以私文書論，而將車輛之引擎號碼、車身號碼
    磨掉，改變該號碼為與另一合法車籍相符之引擎號碼、車身
    號碼，此舉乃具創造性，應屬偽造之行為而非變造之行為（
    最高法院66年台上字第1961號判例及76年度台上字第2382號
    判決意旨可資參照）。查被告將他車之車身號碼鋼板重新焊
    接至車號2223-FA 號自小客車（以下簡稱「系爭車輛」）之
    車體上，與將汽車車身號碼全部塗銷，另行鑄造號碼嵌入車
    體或黏貼其上之性質相同，均具創設性，應屬偽造而非變造
    。再者，被告偽造該車之車身號碼後，駕駛該車行駛於道路
    上，意在表彰其所駕之車為合法，自係對所偽造之車身號碼
    有所主張（最高法院91年度台上字第6459號判決意旨亦同此
    見解）。是被告偽造車身號碼並進而行使，核其所為係犯刑
    法第216 條、第210 條、第220 條第1 項之行使偽造私文書
    罪。公訴人未論及被告駕駛偽造車身號碼之系爭車輛行駛於
    道路上，並交付他人予以行使之事實，據而僅論以偽造私文
    書罪，尚有未恰，惟其社會基本事實同一，本院自應予以審
    理，並變更起訴法條。
三、被告偽造私文書之低度行為應為行使之高度行為吸收，不另
    論偽造私文書罪。被告就上開行為與綽號「豐仔」之人有犯
    意聯絡及行為分擔，係共同正犯。
四、本院審酌被告貪圖小利，偽造車身號碼進而行使，並交付他
    人使用，所為足生損害於汽車廠商之信譽及監理機關對於車
    籍管理之正確性；惟念其犯後坦承犯行，素行尚可，及其犯
    罪之手段、智識程度（國中畢業）、生活狀況等一切情狀，
    量處如主文所示之刑，並諭知如主文所示之易科罰金折算標
    準。再者，被告之犯罪時間係於96年4 月24日以前，且所犯
    之罪核與中華民國96年罪犯減刑條例第2 條第1 項之規定相
    符，復無同條例第3 條之除外情事存在，自應依該條例第2
    條第1 項第3 款、第7 條之規定，減其宣告刑二分之一，並
    諭知同前之易科罰金折算標準。至本案偽造之車身號碼，已
    非被告所有之物，爰不另為沒收之諭知，附此敘明。
、不另為無罪諭知部分：
一、公訴意旨認被告於上開時、地偽造車身號碼後，再由徐俊輝
    以不詳方法變更系爭車輛之引擎號碼，因認被告與徐俊輝共
    同偽造引擎號碼，而被告就偽造引擎號碼部分係犯刑法第22
    0 條第1 項、第210 條之偽造私文書罪云云。
二、然查，被告於本院堅決否認有偽造系爭車輛之引擎號碼，又
    系爭車輛之引擎號碼確實未經偽造等情，業經證人即高雄市
    政府警察局三民二分局員警甲○○於本院證稱：系爭車輛之
    引擎號碼經我們目視辨別，並無偽造之情形等語明確（見本
    院卷一第108 頁），是而公訴人認被告尚有與徐俊輝共同偽
    造引擎號碼，此部分所為係犯偽造私文書罪，應有誤會。惟
    公訴意旨認此部分與前開論罪科刑部分有接續犯之實質上一
    罪關係，爰不另為無罪之諭知，併予指明。
肆、無罪部分：
一、公訴意旨略以：被告乙○○明知真實姓名年籍均不詳、綽號
    「豐仔」所交付之劉芳慈所有之系爭車輛係來路不明之贓物
    ，仍基於收受贓物之犯意，於96年間某日，允諾綽號「豐仔
    」男子重新打製系爭車輛之引擎號碼及車身號碼，並以5,00
    0 元之代價收受該車，因認被告涉犯刑法第349 條第1 項之
    收受贓物罪嫌。
二、按犯罪事實應依證據認定之，無證據不得認定犯罪事實；又
    不能證明被告犯罪者，應諭知無罪之判決，刑事訴訟法第15
    4 條第2 項及第301 條第1 項分別定有明文。而所謂認定犯
    罪事實之證據，係指足以認定被告確有犯罪行為之積極證據
    而言，該項證據自須適合於被告犯罪事實之認定，始得採為
    斷罪資料，如未能發現相當證據，或證據不足以證明，自不
    能以推測或擬制之方法，以為裁判之基礎（參照最高法院76
    年台上字第4896號、40年臺上字第86號判例意旨）。而刑法
    第349 條之贓物，係指因財產犯罪所得之財物，是贓物罪之
    成立，必須行為人確知所收受者係贓物，否則對是否為贓物
    無此認識，即無由成立犯罪，合先敘明。
三、公訴人認被告涉犯上開犯行，無非係依：(一)被告於警詢之自
    白；(二)證人徐俊輝、江詠譚於警詢之證詞；(三)系爭車輛之車
    籍查詢基本資料1 紙；(四)查獲照片15張等證據資料，為其主
    要論斷之依據。訊據被告固坦承伊允諾「豐仔」以5,000 元
    之代價重新打製系爭車輛之車身號碼，並於上開時間收受該
    車等事實，惟堅詞否認有何收受贓物之犯行，辯稱：「豐仔
    」跟我說這部車是權利車，並給我當鋪的權利證明等語。
四、經查：
    (一)被告於警詢僅坦稱偽造系爭車輛車身號碼等節，自始否認
      有收受贓物之事實；證人徐俊輝於警詢則證稱被告偽造系
      爭車輛車身號碼之經過，證人江詠譚則係證稱系爭車輛因
      發生車禍而交由他人修復之過程，上開被告之供述及證人
      之證詞均不能證明被告確知所收受者係贓物一節，應屬明
      確。再者，車籍查詢資料僅表彰車輛之車主名稱、證號、
      牌類、廠牌等內容，本案查獲照片則係顯示系爭車輛之車
      身號碼鍍金有經去除補土情形，顯現遭焊接之銲點痕跡，
      惟仍不足證明系爭車輛係屬贓物一事。
    (二)又查，系爭車輛於91年2 月8 日由高雄區監理所核發牌照
      ，車主為案外人劉芳慈，廠牌為福特六合，排氣量為1999
      CC，車身號碼為00000000V 號，引擎號碼為00000000V 號
      ，並無失竊紀錄等情，此有車籍查詢基本資料詳細畫面1
      紙在卷可稽（見警卷第74頁），應足採認。且查，系爭車
      輛實際上為車主劉芳慈之配偶江詠譚使用，由於江詠譚駕
      駛系爭車輛發生重大車禍，導致車輛受損嚴重，江詠譚遂
      於96年1 月中旬委託友人「張家豪」尋找同型車輛作為修
      理系爭車輛之零件使用，並於同年2 月初以100,000 元向
      中古車行購買車牌號碼1979-DG 號之權利車，再委請綽號
      「和飛」之人將該權利車之零件拆下裝置於系爭車輛上，
      於同月10日下午由「和飛」之友人將修復完成之系爭車輛
      交付給江詠譚等節，經證人江詠譚於警詢證述綦詳（見警
      卷第4 頁至第9 頁、第12頁至第20頁）；又車牌號碼1979
      -DG 號之車輛，為福特六和廠牌、黑色、1999CC、西元20
      03年7 月出廠，引擎號碼為00000000V 號，車主為案外人
      李阿梅，李阿梅並於93年5 月13日將該車典當，且於同年
      8 月18日流當，該車並無失竊紀錄，此亦有上開車輛之車
      籍查詢資料、汽車新領牌照申請書、行車執照、台北縣當
      鋪商業同業工會證明書及身分證等影本各1 份在卷足參（
      見警卷第76頁至第81頁），核與證人江詠譚之證詞相符，
      足徵被告前開所辯，應可採信。況且，系爭車輛廠商以保
      存年限已過為由，無法提供車號2223-FA 號車輛之原始拓
      模，且依據員警提供之車輛零件照片，廠商亦無法鑑識出
      實際失竊車主，此有福特六合汽車股份有限公司97年2 月
      20日函文1 份附卷可佐（見警卷第96頁）。是而依據上開
      證人江詠譚之證詞及相關函文等資料所示，系爭車輛及其
      車身並非車主劉芳慈、李阿梅遭人竊取之贓物，則被告所
      收受之系爭車輛及其車身均非屬來路不明之贓物。
五、綜上所述，公訴人憑以認定被告涉有刑法第349 條第1 項收
    受贓物犯行之論據，在客觀上並未達於通常一般人均不致有
    所懷疑之程度，且被告所為顯與刑法之收受贓物罪之構成要
    件不符，自難以該罪相繩。此外，復查無其他積極證據足資
    證明被告有何公訴人所指之收受贓物之犯行，揆諸前揭說明
    ，自應就被告被訴收受贓物部分為無罪之諭知。
據上論結，應依刑事訴訟法第299 條第1 項前段、第300 條、第
301 條第1 項，刑法第28條、第216 條、第210 條、第220 條第
1 項、第41條第1 項前段，中華民國96年罪犯減刑條例第2 條第
1 項第3 款、第7 條，判決如主文。
中    華    民    國    98    年    4     月    15    日
                  刑事第七庭  審判長法  官  陳箐
                                    法  官  莊珮君
                                    法  官  楊佩蓉
以上正本證明與原本無異。
如不服本判決應於收受送達後十日內向本院提出上訴書狀，並應
敘述具體理由；其未敘述上訴理由者，應於上訴期間屆滿後二十
日內向本院補提理由書（均須按他造當事人之人數附繕本）「切
勿逕送上級法院」。
中    華    民    國    98    年    4     月    15    日
                                    書記官  蕭家玲
附錄本件判決論罪科刑法條：
中華民國刑法第210 條
偽造、變造私文書，足以生損害於公眾或他人者，處5 年以下有
期徒刑。
中華民國刑法第216 條
行使第210 條至第215 條之文書者，依偽造、變造文書或登載不
實事項或使登載不實事項之規定處斷。
中華民國刑法第220 條第1 項
在紙上或物品上之文字、符號、圖畫、照像，依習慣或特約，足
以為表示其用意之證明者，關於本章及本章以外各罪，以文書論
。


司法院資訊處製作；財團法人民間司法改革基金會備份。
